臺灣板橋地方法院交通事件裁定　　　　95年度交聲字第1488號
原處分機關　交通部公路總局臺北區監理所
異　議　人
即受處分人　乙○○
上列異議人因違反道路交通管理處罰條例案件，對於交通部公路
總局臺北區監理所於民國95年8 月14日以北監自裁字第裁40-Z00
000000號違反道路交通管理事件裁決書所為之處分，聲明異議，
本院裁定如下：
    主  文
原處分撤銷。
乙○○不罰。
    理  由
一、原處分意旨略以：異議人即受處分人乙○○於民國95年4 月
    26日上午10時25分許，駕駛車號9138-DF 號自用小客車，行
    經國道一號南向五股入口匝道處，因未保持行車安全間隔，
    致與8R-076號營業用全聯結車擦撞，經警掣單舉發，嗣原處
    分機關於95年8 月14日以北監自裁字第裁40-Z00000000號違
    反道路交通管理事件裁決書，依修正前道路交通管理處罰條
    例第33條第1 項、第63條第1 項第1 款之規定，裁處罰鍰新
    臺幣三千元，並記違規點數一點。
二、異議意旨略以：伊於95年4 月26日上午10時25分許，駕駛車
    號9138-DF 號自用小客車行駛於國道一號南向五股入口匝道
    時，停下等前方交通號誌，不幸遭車號8R-076號聯結車從左
    後方撞上，聲請人無法理解靜止車輛該如何與後方車輛保持
    行車安全間隔，爰依法聲明異議等語。
三、按汽車行駛於高速公路或設站管制之道路，而不遵管制之規
    定者，處汽車駕駛人新臺幣（下同）三千元以上六千元以下
    罰鍰，修正前道路交通管理處罰條例第33條第1 項定有明文
    ；又汽車駕駛人駕駛汽車違反道路交通管理處罰條例第三十
    三條第一項規定者，除應依該條所規定之罰鍰處罰外，予記
    違規點數一點，道路交通管理處罰條例第63條第1 項第1 款
    亦定有明文。而高速公路交通管制規則第11條則規定汽車在
    行駛途中，不得驟然或任意換車道，如欲超越前車或變換車
    道時，應先顯示方向燈告知前後車輛，並保持安全距離及間
    隔，方得超越或變換車道。
四、經查，本件原舉發機關國道公路警察局第一警察隊汐止分隊
    警員甲○○到庭固證稱：當天我有到現場去查看，並未發現
    遺留下任何跡證，當時我有拍照，也有對異議人乙○○及8R
    -076號聯結車的駕駛製作筆錄，沒有畫現場圖，但有初步研
    判表、道路交通事故調查表。一開始是隊上的勤務指揮中心
    要我到那邊查看，說那裡有一起交通事故，我到現場的時候
    沒有看到車輛，我們隊上的勤務指揮中心用無線電告知我已
    經移置到泰山收費站的南磅那邊，我就到那邊看到兩位當事
    人及二部車輛都在那邊，我就問說為何會移置到南磅，異議
    人說他們有在地上標繪，我就跟他們講說，筆錄做完後我再
    到現場拍照。（問：你後來到現場時，他們二位駕駛有無跟
    你一起去？）沒有。（問：你剛才說的照片，是車輛的照片
    ，還是現場標繪的照片？）車輛車照片有，現場雖然沒有留
    下跡證，但我還是有照相片。（問：現場地上有無標繪的痕
    跡？）沒有，因為那天下大雨，所以沒有看到現場標繪的跡
    證。‧‧‧（問：你除了對異議人乙○○開立舉發通知單外
    對聯結車駕駛有無開立舉發通知單？）有，與異議人楊先生
    一樣「未保持行車安全間隔」。（問：你認為異議人乙○○
    有未保持行車間隔，其理由為何？）高速公路上面高管規則
    第11條規定，變換車道一定要保持行車安全間隔距離，因為
    他們沒有保持行車間隔距離，才會跟對方擦撞。（問：當時
    是哪一部車子要變換車道？）應該是異議人的自小客車。（
    問：現場有幾個車道？）現場只有一個車道。‧‧‧（問：
    你所說異議人的自小客車要變換車道是何意？）因為高速公
    路交通管制規則有規定變換車道要保持安全間隔距離，他們
    是爭道行駛，才會發生擦撞的事故等語（見本院95年12月1
    日訊問筆錄），但查，依國道公路警察局第一警察隊檢送本
    院之現場車損照片以及道路交通事故調查報告表(二)所示，異
    議人之9138-DF 號自用小客車撞擊部位在左後車尾，8R-076
    號聯結車的撞擊部位是在右前車頭，再依卷附國道公路警察
    局道路交通事故談話紀錄表所示8R-076號聯結車之駕駛人王
    明寶於警詢時所稱：我由五股方向進入五股南向入口匝道行
    駛，我跟著前方一部車行駛大約一百公尺後，就擦到之9138
    -DF 而肇事。（問：你進入五股匝道行駛時，有無發現9138
    -DF 在右側行駛？）我一直注意前方車輛，所以未發現右側
    有無來車。‧‧‧。未發生事故前，我太太坐於前乘客座告
    訴我，我就踩煞車停止後就撞上9138-DF 等語，可見兩車發
    生碰撞當時，是異議人之9138 -DF號自用小客車車頭在前，
    而由8R-076號聯結車之右前車頭撞上9138-DF 號自用小客車
    之左後車尾處，甚為明確。而事故現場之匝道僅有單一車道
    ，在8R-076號聯結車之右前車頭撞上異議人之9138-DF 號自
    用小客車之左後車尾處之際，異議人之9138-DF 號自用小客
    車車身是否均在車道內？或僅部分在車道內？或全部都在車
    道外？又8R-076號聯結車車身是否均在車道內？或僅部分在
    車道內？或全部都在車道外？因據報前去處理之警員未發現
    現場留下任何跡證，已難以判斷，故而，證人甲○○到庭所
    證稱：當時應該是異議人的自用小客車要變換車道乙節，即
    嫌率斷。既難以認異議人駕駛之9138-DF 號自用小客車當時
    正在變換車道，自不得遽指其有違反高速公路交通管制規則
    第11條之規定疏未保持安全距離及間隔之違規事實，原處分
    機關對異議人乙○○逕為裁罰，其處分即有未洽。本件聲明
    異議為有理由，原處分自應予以撤銷，另諭知異議人不罰，
    以資審慎。
據上論斷，應依道路交通管理處罰條例第87條第2 項，道路交通
案件處理辦法第20條前段，裁定如主文。
中　　華　　民　　國　　96　　年　　4 　　月　　30　　日
                      交通法庭  法  官  戴嘉清
以上正本證明與原本無異
如不服本裁定應於送達後5 日內向本院提出抗告狀
                                書記官  廖貞音
中　　華　　民　　國　　96　　年　　4 　　月　　30　　日
